【裁判字號】    98,交聲,3611
【裁判日期】    981231
【裁判案由】    違反道路交通管理處罰條例聲明異議
【裁判全文】
臺灣桃園地方法院交通事件裁定        98年度交聲字第3611號
原處分機關   交通部公路總局新竹區監理所桃園監理站
異  議  人
即受處分人   甲○○
上列受處分人因違反道路交通管理處罰條例案件，對於交通部公
路總局新竹區監理所中壢監理站中華民國98年12月10日所為之處
分（原處分案號：壢監裁字第裁53-DB0000000號）不服，聲明異
議，本院裁定如下：
    主  文
原處分撤銷。
甲○○汽車駕駛人，駕駛汽車經測試檢定酒精濃度超過規定標準
，應接受道路安全講習。
    理  由
一、原處分意旨略以：受處分人甲○○於民國98年7 月18日晚間
    23時30分許，騎乘車牌號碼K89-531 號重型機車，行經桃園
    縣中壢市○○路455 巷時，為桃園縣政府警察局中壢分局龍
    興派出所員警攔檢並測得呼氣中所含酒精濃度達每公升0.60
    毫克，乃依道路交通管理處罰條例第35條第1 項第1 款之規
    定，以其酒後駕車為由，開立桃警局交字第DB0000000 舉發
    違反道路交通管理事件通知單，並將舉發通知單當場交付予
    受處分人收受。嗣交通部公路總局新竹區監理所中壢監理站
    （下簡稱原處分機關）再以受處分人違規事實明確，而依道
    路交通管理處罰條例第35條第1 項第1 款、第24條第1 項第
    2 款，違反道路交通管理事件統一裁罰基準及處理細則第43
    條、第44條、第67條之規定，於98年12月10日以壢監裁字第
    裁53 -DB0000000 號違反道路交通管理事件裁決書，裁處受
    處分人罰鍰新臺幣（下同）45,000元，並吊扣駕駛執照12個
    月，施以道路交通安全講習。
二、本件異議意旨略以：其對酒後騎乘機車及因而遭處罰鍰一節
    並不爭執，然若吊扣其之職業大貨車駕駛執照，其將會影響
    其生計及工作權，為此聲明異議等語。
三、按汽車駕駛人飲用酒類或其他類似物後其吐氣所含酒精濃度
    超過每公升0.25毫克或血液中酒精濃度超過百分之0.05以上
    者，不得開車，道路交通安全規則第114 條第2 款定有明文
    ；又汽車駕駛人，駕駛汽車經測試檢定有酒精濃度超過規定
    之情形者，處新臺幣15,000元以上60,000元以下罰鍰，並當
    場移置保管其車輛及吊扣其駕駛執照1 年，且對汽車駕駛人
    應施以道路交通安全講習，道路交通管理處罰條例第35條第
    1 項第1 款、第24條第1 項第2 款亦均有明定。次按道路交
    通管理處罰條例第68條業於94年12月14日修正，並自95年3
    月1 日施行，修正前之道路交通管理處罰條例第68條規定：
    「汽車駕駛人，因違反本條例及道路交通安全規則之規定，
    受吊扣或吊銷駕駛執照處分時，吊扣或吊銷其持有各級車類
    之駕駛執照」，而修正後為：「汽車駕駛人，因違反本條例
    及道路交通安全規則之規定，受吊銷駕駛執照處分時，吊銷
    其持有各級車類之駕駛執照」，即將原條文中之「吊扣或」
    三字刪除，查其立法過程，該條文修正前之原提案修正條文
    為：「汽、機車駕駛人，因違反本條例及道路交通安全規則
    之規定，受吊扣或吊銷駕駛執照處分時，吊扣或吊銷其違法
    或違規當時所駕駛車輛之駕駛執照」，交通部雖於委員審查
    會時表達反對意見，認為此修正結果將產生如駕駛人以其領
    有之聯結車、大客車、大貨車駕駛執照駕駛小型車，而有違
    規酒後駕車、肇事逃逸等情時，將無法吊扣或吊銷其所持駕
    駛執照，以達有效處罰與維護道路交通安全之目的，然立法
    者考量因違規而吊扣駕照，不宜連其他如職業上、生活上所
    需之駕照一併吊扣，否則恐影響人民工作及生活甚鉅，有失
    之過酷等情，最終協商通過之道路交通管理處罰條例第68條
    ，係將「吊扣或」三字刪除（參立法院公報94卷48期3430號
    二冊107 至136 頁、94卷70期3452號135 至141 頁）。顯見
    立法者之真意，在於汽車駕駛人因違反道路交通管理處罰條
    例及道路交通安全規則之規定，受「吊銷駕照」處分者，仍
    維持一併吊銷其持有各級車類之駕駛執照，至於受「吊扣」
    駕駛執照處分時，僅能「吊扣」違規當時所駕駛車輛之駕駛
    執照，不能再擴大適用而「吊扣」其持有各級車類之駕駛執
    照，至為顯明。況此修正並未剝奪各交通執法單位適用道路
    交通管理處罰條例時之裁量權，各交通執法單位仍可依駕駛
    人不同違規情狀依法為輕重不同之裁量，僅就吊扣駕照之處
    分，為限縮之修正，故受『吊扣』駕駛執照處分時，應僅限
    於駕駛人違規時所駕駛之駕駛執照種類之立法沿革，原處分
    機關自不得擴張法律吊扣駕駛人違規駕駛時所駕車類以外之
    駕駛執照。是受處分人違反道路交通管理處罰條例第35條第
    1 項第1 款之規定而受吊扣駕駛執照處分時，依修正後同法
    第68條規定並參照其修正意旨，應僅得吊扣違規或違法當時
    駕駛車類之駕駛執照，否則將造成同一違規或違法行為，因
    受處分人持有駕駛執照種類之不同，而異其處分之結果。況
    酒醉駕車行為係製造法所不容許之風險，以風險製造之立場
    觀之，並不因駕駛車輛種類之不同，而有所差別，但從風險
    實現之觀點而言，酒醉駕駛車類之不同，其對於交通安全衍
    生之實害結果也有所差異，如駕駛人駕駛低一級之車類違反
    本條例之規定時，不論其所造成之實害結果，而一律吊扣駕
    駛人所持有之各類駕照，亦有違相同事件相同處理，不同事
    件不同處理之平等原則（臺灣高等法院暨所屬法院97年法律
    座談會刑事類提案第40號討論暨審查意見參照）。
四、再按檢察官之緩起訴處分於緩起訴期間內，有下列情形之一
    者，檢察官得依職權或依告訴人之聲請撤銷原處分，繼續偵
    查或起訴：(1)於期間內故意更犯有期徒刑以上刑之罪，經檢
    察官提起公訴者。(2)緩起訴前，因故意犯他罪，而在緩起訴
    期間內受有期徒刑以上刑之宣告者。(3)違背第253 條之2 第
    1 項各款之應遵守或履行事項者，刑事訴訟法第253 條之3
    第1 項定有明文。據此可徵經檢察官為「緩起訴」處分者，
    於「緩起訴」之猶豫期間內，最終是否會被檢察官提起公訴
    ，猶懸而未定，亦即「緩起訴」處分於猶豫期間內尚未具有
    實質之確定力，檢察官仍得根據上開規定依職權或依告訴人
    之聲請，將被告「緩起訴」處分撤銷。而行政罰法第26條明
    定一事不二罰原則，且應受行政罰之行為如經不起訴處分或
    為無罪、免訴、不受理、不付審理之裁判「確定」者，始得
    依違反行政法上義務規定裁處之，並未包括「緩起訴」處分
    在內，雖「緩起訴」處分之最終使被告免於刑事訴追之效果
    與「不起訴」處分之效果相同，惟依行政罰法第26條第2 項
    之立法意旨，亦必須待緩起訴處分實質確定時，被告才最終
    地確定免於受刑事訴追，原處分機關始得為行政裁罰，亦即
    在緩起訴期間內即猶豫期間期滿前，該緩起訴處分仍有被撤
    銷之可能，此時原處分機關若依法為行政裁決，將使受處分
    人有同時遭受行政處罰及刑事訴追之危險，顯與行政罰法第
    26條規定之立法意旨相違背。準此，自行政罰法第26條規定
    立法意旨為有利於行為人之解釋，應認應受行政裁罰之行為
    ，關於罰鍰部分，同一事實如經緩起訴處分確定者，亦有行
    政罰法第26條明定一事不二罰原則之適用（臺灣高等法院暨
    所屬法院96年法律座談會刑事類提案第36號法律問題參照）
    。
五、經查：
  (一)受處分人僅領有職業大貨車駕駛執照，未領有重型機車駕駛
    執照，而仍於上開舉發時間、地點，酒後騎乘K89 －531 號
    重型機車，行經桃園縣中壢市○○路455 巷時為警攔檢，並
    測得其呼氣中所含酒精濃度為每公升0.60毫克之事實，業經
    異議人於異議狀內自承屬實，並有舉發通知單、桃園監理站
    汽車駕駛人螢幕列印報表、機車駕駛人螢幕列印報表各1 份
    在卷可稽，是受處分人確有騎乘機車經測試檢定，酒精濃度
    超過規定標準之違規事實，自堪以認定。
  (二)依修正後道路交通管理處罰條例第68條之規定，既將『吊扣
    』等字刪除，諸前揭說明，駕駛人受吊扣駕駛執照處分時，
    應不再吊扣其持有各級車類之駕駛執照，故原處分機關於作
    成吊扣駕駛執照處分時，應就行為人所應吊扣之駕駛執照種
    類予以限定，始符合依法行政原則。準此，本件受處分人酒
    後騎乘重機車上路，自僅能吊扣其重型機車駕駛執照，而受
    處分人既未領有該種類之駕駛執照，即應視為無從執行前開
    吊扣處分，而無須再另行吊扣受處分人持有之其他級車類駕
    駛執照，是處分機關併予吊扣異議人之職業大貨車駕駛執照
    ，即有違誤。
  (三)又受處分人上揭酒醉駕車之行為，因同時另犯刑法第185 條
    之3 之服用酒類不能安全駕駛動力交通工具而駕駛罪，業經
    本院以98年度壢交簡字第2340號刑事判決判處拘役30日，如
    易科罰金，以1,000 元折算1 日。原處分機關同意裁決書關
    於罰鍰45,000部分撤銷不罰，亦有違反道路交通管理事件不
    服裁決聲明異議案件移送書1 紙在卷憑參。
六、綜上所述，受處分人確有上開違規行為，而原處分機關依道
    路交通管理處罰條例第35條第1 項第1 款、第24條第1 項第
    2 款、違反道路交通管理事件統一裁罰基準及處理細則及違
    反道路交通管理事件統一裁罰基準表所載之裁罰標準之相關
    規定，予以裁處罰鍰並施以道路安全講習，固無違誤，然異
    議人係騎乘重型機車上路，原處分機關竟併予吊扣受處分人
    之職業大貨車駕駛執照，於法即有未洽，是本件異議為有理
    由，應由本院將原處分撤銷，並自為裁定如主文第2 項所示
    。至受處分人僅領有職業大貨車駕駛執照，卻駕駛重型機車
    ，是否另行違反道路交通管理處罰條例之相關規定，則應由
    原處分機關另為妥適之處理，附此敘明。
據上論斷，應依道路交通管理處罰條例第87條第2 項，道路交通
案件處理辦法第20條前段，裁定如主文。
中    華    民    國    98    年    12    月    31    日
                  交通法庭    法  官  葉藍鸚
以上正本證明與原本無異。
如不服本裁定，應於裁定送達後5 日內向本院提出抗告狀。
                              書記官  冒佩妤
中    華    民    國    98    年    12    月    31    日

司法院資訊處製作；財團法人民間司法改革基金會備份。
